【裁判字號】    97,易,1997
【裁判日期】    971105
【裁判案由】    傷害
【裁判全文】
臺灣臺北地方法院刑事判決              97年度易字第1997號
公  訴  人  臺灣臺北地方法院檢察署檢察官
被      告  丙○○
上列被告因傷害案件，經檢察官提起公訴（97年度偵字第9575號）
，本院判決如下：
    主  文
丙○○傷害人之身體，處有期徒刑肆月，如易科罰金，以新臺幣
壹仟元折算壹日。
    事  實
一丙○○前因工作問題與乙○○於電話中因市場工作分配問題發
  生爭執，丙○○竟基於傷害人身體之犯意，於民國97年4 月6
  日上午11點左右前往臺北市○○○路○ 段247 號家禽市場，以
  預先備妥之木棍1 支毆打乙○○，致其受有左臉頰瘀血（3 
  3 公分）、左上臂擦傷（9 2 公分）、左小腿正面擦傷（16
  0.5 公分）、右手背瘀血（6 5 公分）、右手肘瘀血（3
  3 公分）、右前臂擦傷（1 1 公分）及瘀血（3 3 公分
  ）、後枕血腫（3 3 公分）、右上背淤血（3 1 公分）等
  傷害。
二案經乙○○訴由臺北市政府警察局萬華分局報請臺灣臺北地方
  法院檢察署檢察官偵查起訴。
    理  由
一被告以外之人於審判外之言詞或書面陳述，除法律有規定者外
  ，不得作為證據，刑事訴訟法第159 條第1 項固有明文；惟被
  告以外之人於審判外之陳述，雖不符同法第159 條之1 至之4
  規定，而經當事人於審判程序同意作為證據，法院審酌該言詞
  陳述或書面陳述作成時之情況，認為適當者，亦得為證據。又
  當事人、代理人或辯護人於法院調查證據時，知有第159 條第
  1 項不得為證據之情形，而未於言詞辯論終結前聲明異議者，
  視為有前項之同意，同法第159條之5亦定有明文。本件公訴人
  及被告於本院準備程序及審判程序中，對於本案相關證人於偵
  查中之證述暨其他相關具傳聞性質之證據資料之證據能力，均
  表示沒有爭執，且迄於言詞辯論終結前亦未聲明異議。本院審
  酌本案證人之陳述及證據資料作成時之情況，核無違法取證或
  其他瑕疵，認為以之作為證據為適當，前述證人於審判外之陳
  述及相關證據資料，自得做為證據。
二認定犯罪事實所憑之證據及理由：被告雖坦承有毆打告訴人乙○○之行為，但否認告訴人所受傷勢為其造成，辯稱：告訴人
  乙○○並未受傷云云。本院認為：
(一)告訴人乙○○於97年4 月7 日前往臺北市立聯合醫院和平院區
  就診結果，告訴人受有左臉頰瘀血（3 3 公分）、左上臂擦
  傷（9 2 公分）、左小腿正面擦傷（160.5 公分）、右手
  背瘀血（6 5 公分）、右手肘瘀血（3 3 公分）、右前臂
  擦傷（1 1 公分）及瘀血（3 3 公分）、後枕血腫（3 
  3 公分）、右上背淤血（3 1 公分）等傷害之情，有該院於
  同日出具之診斷證明書在卷可憑，堪認屬實。
(二)證人即告訴人乙○○於本院審理時結證稱：當天接近中午約11
  點左右，其當時在市場裡，被告與郭仁峰開車來，下車地點距
  離其所載位置大約10步。被告與郭仁峰到場後都沒有講話，被
  告第一個下車，直接從後座拿1 把像武士刀的木棍，右手單手
  拿木棍，用木棍柄直接對亂打，郭仁峰接手繼續打，不記得打
  哪裡，其用手阻擋，跌倒在機車堆，倒在地上後，被告與郭仁
  峰還是繼續毆打，當時一片混亂，不知道被告怎麼打，市場朋
  友先把被告父子拉開，才將其從地上拉起來，其頭、後背、左
  右肩膀、左右前臂、左小腿都有被打到。起來之後，被告、郭
  仁峰、甲○○還有市場的朋友將之圍住，帶往市場二樓講其不
  是，認為都是其有錯，叫其算了，其沒有說話，邊說了一、二
  個小時後，大家各自回家，到了晚上11點多才到醫院急診（本
  院卷第22頁反面至第24頁反面）等語。證人甲○○於檢察官訊
  問時結證稱：被告與告訴人發生爭執是97年4 月6 日星期日，
  因為4 月7 日星期一市場休息（偵卷第40頁）等語，由證人乙○○、甲○○前述證言，參以臺北市立聯合醫院和平院區出具
  診斷證明書之時間為97年4 月7 日，足認被告與告訴人在臺北
  市○○○路○ 段247 號家禽市場發生爭執之時間應係97年4 月
  6 日上午11點多，告訴人則於同日下午11點多前往該院急診，
  經該院醫師診治後，始於97年4 月7 日出具前述診斷證明書等
  情屬實。
(三)證人呂弘吉於本院審理時結證稱：當天被告及郭仁峰都是搭乘
  其車到市場，被告坐前座，郭仁峰坐後座，停車位置距離被告
  與告訴人發生扭打位置約4 、5 公尺。當天在現場只看到1支
  木棍，係其所有，放在其休旅車右前座，這是被告與告訴人打
  完架隔天被告才說的，當時沒有看到郭仁峰有帶棍子。被告下
  車時就從車上帶著該棍子下車，其帶被告去找告訴人，被告對
  告訴人說「你在電話中一直對我罵，是什麼意思」，告訴人說
  「罵你就罵你，要怎麼樣」，被告就先出手打告訴人左臉頰，
  告訴人也出手打被告之左臉頰，一人打一拳，抱在一起，一起
  跌進機車堆裡面，這時才看到被告手上有拿木棍，告訴人從頭
  到尾都沒有拿木棍，其與郭仁峰過去把二人拉起來，接下來就
  沒有再打架，有帶告訴人去樓上賣菜那邊喝酒（本院卷第24頁
  反面至第27頁）等語。依證人甲○○前述證言觀之，證人甲○○於本案事發翌日即97年4 月7 日即經被告告知被告於97年4
  月6 日所持木棍係自其取下之情，其卻於97年5 月28日檢察官
  訊問時配合被告之辯解，證稱該木棍係被告在路邊撿的（偵卷
  第41頁），迴護被告之意甚明。其次，倘證人呂吉宏所述該木
  棍係放置於其休旅車前座，被告自車內取下木棍後隨即揮拳毆
  打告訴人，並與告訴人抱在一起，倒在機車堆內，期間均未使
  用木棍等情屬實，則證人甲○○既全程在場觀看，豈有直至被
  告與告訴人二人跌入機車堆時始看見被告手持木棍之可能？況
  依證人呂吉宏所述，被告下車時即手持木棍，則其如何手持木
  棍均未使用，以單手與告訴人互毆？且正仁呂弘吉於警員詢問
  時即已證稱：當天阿峰（即郭仁烽）有拿棍子站在一旁，沒有
  動手（偵卷第20頁）等語，益證證人呂弘吉前述關於被告與告
  訴人互毆期間均未使用木棍之證言，顯有隱匿。再告訴人所受
  傷勢中，其中左上臂擦傷寬度2 公分，長度卻長達9 公分、左
  小腿正面擦傷寬度0.5 公分，長度更長達16公分，與告訴人所
  為關於被告持以毆打之工具係木棍之證言相符，參以證人呂弘
  吉於警員詢問時亦證稱：其看見被告及告訴人臉部都有紅腫（
  偵卷第24頁）等語，告訴人前述證言應可採信，足認被告於97
  年4 月6 日上午11點左右在臺北市○○○路○ 段247 號家禽市
  場，有以預先備妥之木棍1 支毆打告訴人，致告訴人受有左臉
  頰瘀血（3 3 公分）、左上臂擦傷（9 2 公分）、左小腿
  正面擦傷（160.5 公分）、右手背瘀血（6 5 公分）、右
  手肘瘀血（3 3 公分）、右前臂擦傷（1 1 公分）及瘀血
  （3 3 公分）、後枕血腫（3 3 公分）、右上背淤血（3
  1 公分）等傷害之情屬實。
(四)證人林勝東雖到庭結證稱：其與告訴人僅喝過一次酒，就是告
  訴人與被告起爭執那天，當天告訴人短袖上衣，手上沒有傷、
  臉部沒有紅腫，而被告當天臉部有沒有紅腫（本院卷第28頁至
  第28頁反面）等語。惟證人呂弘吉既證稱被告揮拳毆打告訴人
  臉部，被告亦坦承出手毆打告訴人之臉部，則告訴人臉部竟毫
  無受傷之痕跡，實令人匪夷所思，況證人呂弘吉及郭仁峰均證
  稱告訴人有出手毆打被告臉部，證人郭仁峰並證稱被告臉部有
  腫起來（偵卷第39頁）等語，被告亦供稱自己臉部有受傷，證
  人林勝東卻稱被告當天臉部並無紅腫，則證人林勝東所指前情
  是否即為被告傷害告訴人該日之情形，即非無疑，不能據此證
  明告訴人於97年4 月6 日當天未受傷。至證人郭仁峰於檢察官
  以隔離訊問時先稱：木劍是其帶往市場，只是要自衛，沒有出
  手（偵卷第39頁），嗣於被告陳述完畢後，轉而附和被告之辯
  解，改稱：木劍是被告撿的，被告訴人搶走，其又搶回來，所
  以是其帶的（偵卷第42頁），更可見證人郭仁峰係在迴護被告
  ，並未吐實，自不得為被告有利之認定。
(五)綜合以上證據，本件證據明確，已可證明被告有事實欄所載傷
  害犯行，應依法論科。
三論罪科刑之依據：核被告所為，係犯刑法第277 條第1 項傷害
  罪。本院審酌被告僅因細故即持棍毆打告訴人，告訴人傷勢非
  輕，且被告犯後否認犯行，不知悔悟等一切情狀，量處如主文
  所示之刑，並諭知易科罰金之折算標準。
四適用之法條：刑事訴訟法第284 條之1 、第299 條第1 項前段
  ，刑法第277 條第1 項、第41條第1 項前段，刑法施行法第1
  條之1。
本案經檢察官蔡立文到庭執行職務
中    華    民    國    97    年    11    月    5     日
                  刑事第十五庭  法  官   邱蓮華
上正本證明與原本無異。
如不服本判決，應於判決送達後10日內向本院提出上訴狀（應抄
附繕本）。告訴人或被害人如對於本判決不服者，應具備理由請
求檢察官上訴，其上訴期間之計算係以檢察官收受判決正本之日
期為準。
                                書記官   葉宜玲
中    華    民    國    97    年    11    月    5     日
附錄論罪科刑法條
刑法第277條第1項
傷害人之身體或健康者，處3 年以下有期徒刑、拘役或1000元以
下罰金。


司法院資訊處製作；財團法人民間司法改革基金會備份。
